【裁判字號】    98,交上易,724
【裁判日期】    990318
【裁判案由】    過失致死
【裁判全文】
臺灣高等法院臺南分院刑事判決       98年度交上易字第724號
上  訴  人  丙○○
即  被  告
選任辯護人  江信賢律師
            熊家興律師
            曾靖雯律師
上列上訴人因過失致死案件，不服臺灣臺南地方法院98年度交易
字第160 號中華民國98年8 月31日第一審判決（起訴案號：臺灣
臺南地方法院檢察署98年度偵字第8002號），提起上訴，本院判
決如下：
    主  文
上訴駁回。
丙○○緩刑伍年，並應自民國九十九年四月起至一百零三年三月
止，按月於每月十五日給付因李東漢死亡得依法請求賠償之人新
臺幣壹萬元損害賠償金（合計肆拾捌個月，新臺幣肆拾捌萬元）
。
    事  實
一、丙○○考領有普通大貨車駕駛執照，於民國98年3 月12日上
    午，駕駛車牌UF-2511 號自用小客車沿臺南縣山上鄉南洲村
    境內178 線道路內側車道由東往西方向行駛，欲前往臺南縣
    新市鄉三舍村任職處所上班，同日上午7 時29分許，途經該
    路段里程25.2公里處即南洲村南洲326 之1 號前設有閃光黃
    燈號誌之交岔路口時，本應注意行經設有閃光黃燈之交岔路
    口，應減速慢行，並注意車前狀況，隨時採取必要之安全措
    施，而依當時天候陰、日間自然光線、柏油路面乾燥、無缺
    陷、無障礙物，視距良好，並無不能注意之情形，其竟疏未
    注意車前狀況減速慢行，適有李東漢騎乘車牌JTA-233 號重
    型機車，沿同路段同方向在外側車道欲左轉由北往南穿越上
    開交岔路口，亦疏未注意車前狀況並隨時採取必要之安全措
    施，及注意轉彎車應讓直行車先行，即貿然左轉，丙○○所
    駕駛自小客車之右前保險桿部位，因而撞擊李東漢所騎乘重
    型機車之左側車身，致李東漢身體彈起後頭部撞擊自小客車
    前擋風玻璃右下側，丙○○之自小客車停止後復跌至地面，
    而受有頭胸腹撞傷連枷胸等傷害，經送醫急救，仍於同日7
    時50分許，因重度血胸低血容休克不治死亡。丙○○肇事後
    ，在未經有偵查犯罪職務之機關或公務員發覺其為犯罪人前
    ，即向到場處理本件道路交通事故之臺南縣警察局新化分局
    交通事故處理小組警員坦承其為肇事者，自首並接受裁判。
二、案經臺灣臺南地方法院檢察署檢察官相驗後自動檢舉偵查起
    訴。
    理  由
一、訊之被告丙○○坦承上揭犯罪事實不諱，核與被害人李東漢
    之子甲○○指訴情節相符，並有臺南縣警察局新化分局道路
    交通事故現場圖、道路交通事故調查報告表(一)(二)、道路交通
    事故現場蒐證照片在卷可稽（98相字391 號卷11-24 頁、59
    頁）。被害人李東漢因本件車禍受有頭胸腹撞傷連枷胸等傷
    害，經送醫急救，仍於98年3 月12日7 時50分許，因重度血
    胸低血容休克不治死亡，有行政院衛生署臺南醫院98年3 月
    12日出具之李東漢診斷證明書1 紙在卷可憑（同上案卷25頁
    ），並經臺灣臺南地方法院檢察署檢察官督同法醫師相驗屬
    實，製有勘驗筆錄、相驗屍體證明書、檢驗報告書及相驗照
    片22幀附卷可佐（同上案卷32頁、37至42頁、第46-56 頁）
    。被告於上開時、地駕駛自小客車與被害人李東漢所騎乘之
    重型機車發生車禍，致李東漢受傷死亡之事實，堪以認定。
二、按汽車行駛時，駕駛人應注意車前狀況，並隨時採取必要之
    安全措施；汽車行駛至交岔路口，其行進、轉彎，應遵守燈
    光號誌；閃光黃燈表示「警告」，車輛應減速接近，注意安
    全，小心通過，道路交通安全規則第94條第3 項、第102 條
    第1 項第1 款前段、道路交通標誌標線號誌設置規則第211
    條第1 項第1 款分別定有明文，被告為汽車駕駛人，自應注
    意及此。又本件事故發生當時天候陰、日間自然光線、柏油
    路面乾燥、無缺陷、無障礙物，視距良好，且在該肇事交岔
    路口178 線道路由東往西方向，設有閃光黃燈號誌等情，有
    上揭道路交通事故現場圖、道路交通事故調查報告表(一)及道
    路交通事故現場蒐證照片6 幀在卷可參（同上案卷11頁、14
    -16 頁），依其情形，並無不能注意之情事；惟被告卻疏未
    注意車前狀況及減速慢行，而仍貿然前行，因而肇禍致李東
    漢傷重不治死亡，對於本件車禍之發生，顯有過失。
三、被害人李東漢騎乘機車，在本件肇事之交岔路口欲轉彎時，
    未讓直行車輛先行，貿然左轉，雖有違道路交通安全規則第
    102 條第1 項第7 款之規定，且本件車禍經送請臺灣省臺南
    區車輛行車事故鑑定委員會鑑定結果，亦認被告駕駛小客車
    ，閃光黃燈號誌路口，未注意車前狀況，未減速慢行，為肇
    事次因；李東漢駕駛普通重型機器腳踏車，未依規定左轉，
    轉彎車未讓直行車先行，為肇事主因，有臺灣省臺南區車輛
    行車事故鑑定委員會98年4 月16日南鑑字第0985901083號函
    檢送之98年4 月15日臺南區980214案鑑定意見書1 份在卷可
    按（同上案卷65-66 頁反面）；惟被害人李東漢未依規定左
    轉及轉彎車未讓直行車先行之過失，並不影響被告本件過失
    責任之成立，且被告之過失行為與李東漢車禍死亡之結果間
    ，有相當因果關係，被告過失致人於死之犯行，事證明確，
    應依法論科。
四、核被告所為，係犯刑法第276 條第1 項之過失致死罪。被告
    肇事後，在未經有偵查犯罪職務之機關或公務員發覺其為犯
    罪人前，即向到場處理本件道路交通事故之臺南縣警察局新
    化分局交通事故處理小組警員坦承其為肇事者，自首並接受
    裁判等情，有新化分局道路交通事故肇事人自首情形紀錄表
    1 紙在卷可稽（同上相驗卷26頁），應依刑法第62條前段規
    定減輕其刑。
五、原審法院依上開刑法之規定，論以被告過失致人於死罪，依
    自首之規定減輕其刑，並審酌被告品性、生活狀況、高職畢
    業之智識程度，駕駛自小客車未能遵守道路交通安全規則，
    一時疏忽肇事致被害人李東漢死亡，造成生命喪失、無從彌
    補之過失情節，被害人就本件車禍之發生亦與有過失，被告
    犯罪後坦承犯行之態度，及在原審判決當時尚未與被害人家
    屬達成和解，賠償損害等一切情狀，量處有期徒刑7 月，經
    核認事用法，並無不合，量刑亦稱妥適，被告上訴意旨指摘
    原判決量刑過重，非有理由，應予駁回。
六、被告前曾因故意犯罪受有期徒刑以上刑之宣告，執行完畢後
    5 年以內未曾因故意犯罪受有期徒刑以上刑之宣告，有台灣
    高等法院被告前案紀錄表在卷可稽，本院審理中並與被害人
    家屬達成民事和解，給付部分損害賠償金新臺幣（下同）32
    萬元，有和解書1 份附卷可考，經此偵審科刑教訓，應知所
    警惕而無再犯之虞，本院認所宣告之刑，以暫不執行為適當
    ，併諭知緩刑5 年，及自99年4 月起至103 年3 月止，按月
    於每月15日給付因李東漢死亡得依法請求賠償之人（即李吳
    勉、甲○○、乙○○、李麗卿、李麗春、李碧娥）10,000元
    損害賠償金（合計48個月，48萬元），以勵自新，並期使被
    害人家屬獲得相當之補償。
據上論斷，應依刑事訴訟法第368 條，刑法第74條第1 項第2 款
、第2 項第3 款判決如主文。
本案經檢察官王碧霞到庭執行職務。
中    華    民    國    99    年    3     月    18    日
                  刑事第三庭  審判長法  官  陳義仲
                                    法  官  蔡勝雄
                                    法  官  楊清安
以上正本證明與原本無異。
不得上訴。
                                    書記官  蔡蘭櫻
中    華    民    國    99    年    3     月    18    日
附錄論罪科刑法條：
中華民國刑法第276條第1 項：
因過失致人於死者，處2 年以下有期徒刑、拘役或2,000 元以下
罰金。

司法院資訊處製作；財團法人民間司法改革基金會備份。
